臺灣高等法院刑事判決
111年度上訴字第2765號
上  訴  人  
即  被  告  呂理彬

選任辯護人  李律民律師(法扶律師)
上列上訴人因毒品危害防制條例等案件，不服臺灣桃園地方法院
111年度訴字第223號，中華民國111年6月30日第一審判決（起訴
案號：臺灣桃園地方檢察署110年度偵字第38898號暨移送併辦：
111年度偵字第16248號），提起上訴，本院判決如下：
    主  文
上訴駁回。
    事  實
一、呂理彬明知甲基安非他命係毒品危害防制條例第2條第2項第
    2款所列管之第二級毒品，依法不得持有、販賣，竟仍基於
    販賣第二級毒品以營利之犯意，與附表編號1至3所示之廖運
    珍、彭盛尉、范盛河，以門號0000000000號行動電話聯繫後
    ，即於附表編號1至3所示之時間、地點，以附表編號1至3所
    示之價格，販賣附表編號1至3所示之第二級毒品甲基安非他
    命數量予附表編號1至3所示之廖運珍、彭盛尉、范盛河，並
    完成交易。嗣於民國110年11月3日下午1時40分許，為警持
    搜索票至其桃園市○○區○○路0段000巷00弄00號居所執行搜索
    ，扣得其所持用之LG品牌行動電話1支（含門號0000000000
    號行動電話SIM卡1張），始悉上情。
二、案經新竹縣政府警察局報告臺灣桃園地方檢察署檢察官偵查
    起訴及移送併辦。
    理  由
壹、程序部分
一、審理範圍
    上訴人即被告呂理彬（下稱被告）僅就原審判決販賣第二級毒品部分提起上訴，其餘部分即原審判決事實欄二之轉讓第二級毒品部分，則於本院審理期間庭撤回上訴，有訊問筆錄及撤回上訴聲請書（見本院卷第63頁、第71頁）在卷可稽。是以，本院審理範圍僅為被告所犯販賣第二級毒品部分，合先敘明。 
二、證據能力 
    按被告以外之人於審判外之陳述，雖不符刑事訴訟法第159條之1至第159條之4之規定，而經當事人於審判程序同意作為證據，法院審酌該言詞陳述或書面陳述作成時之情況，認為適當者，亦得為證據，刑事訴訟法第159條之5第1項定有明文。查本案判決以下所引用被告以外之人於審判外之言詞或書面陳述，對被告而言，性質上屬傳聞證據者，公訴人、被告及其辯護人均於本院準備程序表示同意具有證據能力（見本院卷第144頁），本院審酌上開證據資料作成時之情況，尚無違法取證或不當之情形，復均與本案之待證事實間具有相當之關聯性，以之作為證據應屬適當，揆諸上開規定，應認均具有證據能力。
貳、本院認定犯罪事實之證據及理由
　　訊據被告固坦承於附表編號1至3所示時地交付第二級毒品甲基安非他命予廖運珍、范盛河、彭盛尉之事實（見本院卷第146頁），惟矢口否認有何販賣甲基安非他命之犯行，辯稱：我是無償轉讓給他們，並不是販賣等語。經查：
一、附表編號1販賣予廖運珍部分
　㈠購毒者廖運珍之證述
　⒈證人即購毒者廖運珍於警詢時指稱：被告在110年4月10日晚
    上11時37分許打電話給我，跟我說「過來玩」，就是叫我過
    去拿貨，叫我過去休息再跟他拿點甲基安非他命，我是以新
    臺幣（下同）1,000元跟被告拿一小包夾鏈袋的甲基安非他
    命，這次交易有成功等語（見偵38898卷一第214至215頁）
    。
　⒉證人廖運珍復於偵訊時具結證稱：被告在110年4月10日晚上1
    1時37分許打電話給我，通常「過來玩」是叫我去賭博或是
    拿毒品，我騎機車去被告家楊梅區統一食品工廠旁邊，這次
    只有被告一個人在，所以這次是去拿毒品，不是賭博，我給
    被告1,000元，被告給我一小包毒品，之前被告擔心電話被
    監聽，有特別交代我說電話中不要說太多，就說「過來玩」
    就好，有貨他就會主動通知我等語（見偵38898卷一第253頁
    ）。
　㈡門號0000000000號行動電話通訊監察譯文
　　於110年4月10日23時37分02秒，被告以其門號0000000000號
    行動電話撥打廖運珍使用之0000000000號，有如下對話：
     B（廖運珍）：喂
     A（被告）  ：過來玩？
     B（廖運珍）：好…　
    有門號0000000000號行動電話通訊監察譯文在卷可稽（見偵
    38898卷一第214頁反面）。
　㈢證人廖運珍之證述具有補強證據足認具有可信性
　　觀諸證人廖運珍前開所述，其就向被告購買第二級毒品甲基
    安非他命之時間、地點、價格及方式，及聯繫被告時不得於
    電話中提到敏感性字眼，而以「過來玩」代稱等節，前後證
    述情節一致，且內容具體確切，並與卷附之門號0000000000
    號行動電話通訊監察譯文相符，另被告於偵訊時稱：我跟廖
    運珍說「過來玩」的意思是我有甲基安非他命給廖運珍用云
    云（見偵38898卷一第137頁），於本院審理時亦不否認確有
    交付甲基安非他命予廖運珍，堪認證人廖運珍之證述具有補
    強證據足認具有可信性。
　㈣綜上所述，被告於附表編號1所示之時間、地點，以1,000 元
    之代價，販賣第二級毒品甲基安非他命1 包予廖運珍無訛。
　㈤被告所辯不足採信及證人廖運珍於本院證述不足為有利被告
    認定之理由　
　⒈被告雖辯稱其並無於附表編號1所示之時間、地點販賣第二級
    毒品甲基安非他命予廖運珍云云，然查，被告先於警詢時供
    稱：我跟廖運珍說「過來玩」是叫廖運珍過來幫我買星辰遊
    戲的分數云云（見偵38898卷一第16頁），此與被告於偵訊
    時供稱「過來玩」是指有甲基安非他命給廖運珍用等語（見
    偵38898卷一第137頁）差異甚大，亦與證人廖運珍於警偵所
    述不相吻合，另與證人廖運珍於本院審理時證稱電話內容是
    相約去被告家玩牌，是在講要還被告錢的事情等情（見本院
    卷第246頁）大相逕庭，倘被告所辯其並無於附表編號1所示
    之時間、地點販賣甲基安非他命予廖運珍乙節為真，被告應
    不會就單一事實有如此反覆之供述，足認被告上開辯稱均屬
    犯後卸詞，不足採信。
　⒉證人廖運珍雖於本院審理時證稱並沒有與被告拿過毒品，當
    天去被告家賭博而已云云（見本院卷第247至248頁），惟此
    與證人廖運珍自己於警偵訊所述情節不同，亦與被告自承當
    天有交付甲基安非他命給廖運珍等情相去甚遠，證人廖運珍
    所稱警、偵訊精神狀況不好云云，然上開警詢筆錄中廖運珍
    供稱係出於自由意識所述（見偵38898卷一第209頁），另於
    偵訊並稱身體、意識均正常（見偵38898卷一第251頁），復
    參以訊問時點分別為110年11月4日上午8時47分、同日下午4
    時19分，均屬白天，兩者亦相距近8小時，並無疲勞訊問之
    情，廖運珍於本院上開證詞，顯無足採，證人廖運珍於本院
    更異前詞應係迴護被告之詞，不足為有利被告之認定。
二、附表編號2販賣予彭盛尉部分
　㈠購毒者彭盛尉之證述 
　⒈證人購毒者彭盛尉於警詢時指稱：我於110年5月1日上午11時
    57分許打電話給被告，我說「我要拿那個呀」，就是我要跟
    被告拿甲基安非他命，那次交易有成功等語（見偵38898卷
    一第106頁）。
　⒉證人彭盛尉於偵訊時具結證稱：我跟被告於110年5月1日上午
    11時57分許通話後10幾分鐘在被告的居所碰面，我們有交易
    甲基安非他命等語（見偵38898卷一第128頁）。
  ㈡門號0000000000號行動電話通訊監察譯文
　　於110年5月1日11時57分21秒，彭盛尉以其門號0000000000
    號行動電話撥打被告使用之0000000000號，有如下對話：
　　A（被告）   :喂
    B（彭盛尉） ：你沒有在哦？
    A（被告）   :沒有，怎樣哩，有什麼好吭的嗎？
　　B（彭盛尉） ：沒有呀
　  A（被告）   :有好吭的我就十萬火急馬上叫人載我回去  
　　B（彭盛尉） ：我要拿”那個”
　　A（被告）   :那我再說啦，那我要掛加引擎趕回去，我再 
                  三分鐘就會到
　　B（彭盛尉） ：好好好 
　　有卷附之門號0000000000號行動電話通訊監察譯文在卷可參
    （見偵38898卷一第106頁）。
　㈢證人彭盛尉之證述具有補強證據足認具有可信性　
　　被告於警詢時自承：彭盛尉向我稱「我要拿那個呀」，是指
    彭盛尉要向我拿1,000 元的甲基安非他命（約0.5公克），
    該次有交易成功等語，並於偵訊時供稱：彭盛尉在110年5月
    1日上午11時57分許向我稱「我要拿那個呀」，是彭盛尉要
    向我拿甲基安非他命等語相符（見偵38898卷一第37頁），
    證人彭盛尉前後證述情節一致，且內容具體確切，並與卷附
    之門號0000000000號行動電話通訊監察譯文相符，核被告於
    警偵自白內容相符，堪認證人彭盛尉之證述具有補強證據足
    認具有可信性。
　㈣綜上所述，被告於附表編號2所示之時間、地點，以1,000 元
    之代價，販賣第二級毒品甲基安非他命1 包（0.5公克）予
    彭盛尉無訛。
　㈤被告所辯不足採信及證人彭盛尉於原審證述不足為有利被告
    認定之理由　
　　證人彭盛尉雖於原審證稱：我那天有去被告家裡，但是沒有
    交易成功，我跟被告在110年5月1日上午11時57分許的對話
    內容，是被告要叫我去幫他洗星辰遊戲的分數云云。然查，
    證人彭盛尉於同次審理時亦證稱：我之前在警詢及偵訊時是
    說實話，現在我時間太久有點沒印象了等語（見原審卷第15
    4頁），考量證人彭盛尉上開警詢、偵訊筆錄製作時間與本
    件案發時間相距較近，記憶應較原審審理時清晰，而應以證
    人彭盛尉上開警詢、偵訊之筆錄內容為真；再觀諸被告與證
    人彭盛尉於110年2月17日之通訊監察譯文，被告與證人於通
    話中稱「一下就回去了」、「要快點喔不然我會來不及」等
    語（見偵38898卷一第37頁），通篇對話均無提及「要拿那
    個」，而證人彭盛尉並於偵訊時結證稱：110年2月17日之對
    話內容，是被告叫我幫他洗星辰遊戲的分數，因為被告當下
    趕著上班，我們那次不是毒品交易等語明確（見偵38898卷
    一第128頁），可知倘被告與證人彭盛尉要進行毒品交易，
    通常係以「那個」為代稱，若該次僅係要洗星辰遊戲之分數
    ，即不會於對話中提及「那個」，是證人彭盛尉前開於原審
    審理時之證述要屬迴護被告之詞，不足採為有利於被告之認
    定，被告所辯僅有交付甲基安非他命未收錢，亦與被告自己
    於警偵訊之供述不同，並且與證人彭盛尉警偵訊證詞歧異，
    不足採信。
三、附表編號3販賣予范盛河部分
　㈠證人即購毒者范盛河之證述
　⒈證人即購毒者范盛河於警詢時指稱：我於110年5月6日晚上9
    時13分許打電話給被告，我問「要過來拿錢了嗎」，是指我
    要跟被告買4公克的甲基安非他命，那次交易有成功，我有
    拿6,000元給被告等語（見偵38898卷一第165頁）。
　⒉證人范盛河復於偵訊時具結證稱：我跟被告於110年5月6日晚
    上9時13分許的對話，是我要向被告拿甲基安非他命，我們
    通話後我就跟被告碰面，我拿現金6,000元給被告，買1包甲
    基安非他命，約3、4公克，被告有拿毒品給我，交易有成功
    等語（見偵38898卷一第201頁）。
　 ㈡門號0000000000號行動電話通訊監察譯文
　　於110年5月6日21時13分58秒，范盛河以其門號0000000000
    號行動電話撥打被告使用之0000000000號，有如下對話：
　　A（被告）   :喂
    B（范盛河） ：彬哥
    A（被告）   :嗯
　　B（范盛河） ：要過來拿錢了嗎
　  A（被告）   :等一下再說  
　　B（范盛河） ：好啊
　　A（被告）   :一下我再過去 
　　B（范盛河） ：好 
　　有卷附之門號0000000000號行動電話通訊監察譯文在卷可參
    （見偵38898卷一第165頁）。
　㈢證人范盛河之證述具有補強證據足認具有可信性　　
　　被告於偵訊時自承：范盛河於110年5月6日晚上9時13分許打
    電話給我，向我表示他有錢要跟我買甲基安非他命，我應該
    有賣給他等語相符（見偵38898卷一第140頁），證人范盛河
    前後證述情節一致，且內容具體確切，並與卷附之門號0000
    000000號行動電話通訊監察譯文相符，核被告於偵查自白內
    容相符，堪認證人范盛河之證述具有補強證據足認具有可信
    性。
　㈣綜上所述，被告於附表編號3所示之時間、地點，以6,000 元
    之代價，販賣第二級毒品甲基安非他命予范盛河無訛。
　㈤被告所辯不足採信及證人范盛河於原審證述不足為有利被告
    認定之理由　　
    至證人范盛河雖於原審審理改口證：我之前記錯了，110年5
    月6日那次我拿現金6,000元給被告是要還被告賭博的錢，那
    次本來要交易但是因為被告身上沒有甲基安非他命，所以沒
    有交易成功，我那天只有拿錢給被告，但是被告並沒有拿毒
    品給我云云，然此與被告於原審及本院審理時自承稱：我有
    拿毒品給范盛河等語（見原審卷第235頁）已有不同，再者
    ，證人范盛河於原審審理時經質疑其毒品之來源究竟為何人
    時，又推稱：我是向一位叫「阿猴」的人拿的，我之前警詢
    、偵訊時說是被告給的，應該是當時我忘記了、我搞混了云
    云，然衡諸常情，證人范盛河既稱其於離案發時間較近之警
    詢、偵訊所證述內容係已經混淆之記憶，則其又如何於審理
    即離案發時間較遠之時，確定其於110年5月6日所購買之第
    二級毒品甲基安非他命之人為「阿猴」而非被告？是應認證
    人范盛河前開於原審審理時之證述屬維護被告之詞，不足為
    有利被告認定。被告所辯僅有交付甲基安非他命未收錢，亦
    與被告自己於偵訊之供述不同，並且與證人范盛河警、偵訊
    證詞歧異，不足採信 。 
四、被告販賣第二級毒品營利意圖之認定
　　按販賣毒品係違法行為，非可公然為之，且有其獨特之販售
    通路及管道，復無公定價格，容易增減分裝之份量，而每次
    買賣之價量，可能隨時依雙方關係深淺、資力、需求量及對
    行情之認知、毒品純度、來源是否充裕、查況鬆嚴、購買者
    被查獲時供述購買對象之可能風險評估等，而異其標準，非
    可一概而論。而近年來政府為杜絕毒品之泛濫，對於查緝施
    用及販賣毒品之工作，無不嚴加執行，販賣毒品又係重罪，
    依一般經驗法則，販賣毒品者鋌而走險，苟非意在營利，所
    為何來？若無利可圖，衡情應無甘冒持有毒品遭查獲之極大
    風險，無端親送至交易處所，或於自己住處為交易毒品之處
    所，平白無端義務為該買賣之工作。查被告與證人廖運珍、
    范盛河、彭盛尉間僅係一般朋友關係，尚無特殊情誼，此經
    證人廖運珍、范盛河、彭盛尉及被告均供稱在卷（見偵3889
    8卷一第40、214頁、原審卷第152、159頁），衡情被告自無
    可能甘冒販賣毒品重罪，平白無端從事前開販賣毒品與廖運
    珍、范盛河、彭盛尉之犯行而未從中牟利。被告將第二級毒
    品甲基安非他命分別販賣予廖運珍、范盛河、彭盛尉之犯行
    ，應均有從中賺取差價牟利之營利意圖，至為灼然。　　
五、本案事證明確，被告前揭販賣第二級毒品犯行堪以認定，應
    依法論科。
參、論罪科刑　
一、核被告所為，均係犯毒品危害防制條例第4條第2項之販賣第
    二級毒品罪。被告各次販賣前持有甲基安非他命之低度行為
    ，分別為各次販賣之高度行為吸收，均不另論罪。被告前揭
    3次販賣第二級毒品之犯行，犯意各別、行為互殊，應分論
    併罰。又臺灣桃園地方檢察署檢察官以111年度偵字第16248
    號移送併辦意旨書移送併辦部分與起訴書犯罪事實欄一、二
    所載之犯罪事實，為事實上同一案件，本院自得併予審論。
二、不適用刑法第59條　　
    按刑法第59條所規定之酌量減輕其刑，係裁判上之減輕，必
　  以犯罪之情狀顯可憫恕，認為科以最低度刑仍嫌過重者，始
　  有其適用。如別有法定減輕之事由者，應優先適用法定減輕
　  事由減輕其刑後，猶嫌過重時，方得為之。所謂有無可憫恕
　  之事由，亦指有無特殊之原因與環境，在客觀上足以引起一
　  般同情，以為判斷。經查，被告就本案販賣第二級毒品犯行
　  部分，其法定本刑為「無期徒刑或7年以上有期徒刑，得併 科新臺幣1千萬元以下罰金」，法院本得就販賣第二級毒品犯行，考量案件具體情形，於7年以上至15年以下之有期徒刑或無期徒刑間量刑；而觀本案被告販賣甲基安非他命之數量及所得雖非甚鉅，與大盤販賣大量毒品者固屬有別，惟本院衡酌被告無畏嚴刑之峻厲，為牟己利，恣意販賣毒品，助長毒品流通，不僅戕害他人身心健康，且間接危害社會治安，情節非輕，在客觀上並不足以引起一般人之同情，尚難謂有失之過苛或情輕法重之情形，自無依刑法第59條規定酌減其刑之必要。　　
肆、上訴駁回之理由
一、原審認被告販賣第二級毒品罪，事證明確，並審酌被告四肢
    健全、未有殘缺，本應依循正軌賺取金錢，其既深知毒品嚴
    重戕害身心，竟無視政府反毒政策及屢為之宣導，仍意圖營
    利而販賣第二級毒品甲基安非他命而毒害他人，戕害國民身
    心健康及危害社會治安程度非輕，並斟酌其各次販賣甲基安
    非他命之數量暨其因該次犯行所獲之報酬，再斟酌被告否認
    販賣第二級毒品甲基安非他命之犯後態度，兼衡其自陳國中
    畢業之智識程度、從事清潔工作之家庭經濟狀況等一切情狀
    ，分別量處如附表各編號之「主文欄」所示之刑，並就扣案
    供犯罪所用內含SIM卡門號0000000000號之LG品牌行動電話1
    支，依毒品危害防制條例第19條第1 項諭知沒收，另就販賣
    第二級毒品獲有如附表各編號所示之1,000元、1,000元、6,
    000元等犯罪所得依刑法第38條之1第1項前段、第3項之規定
    諭知沒收，於全部或一部不能沒收或不宜執行沒收時，追徵
    其價額。經核其採證認事用法均無違誤，量刑及沒收亦屬允
    當。　
二、被告上訴意旨仍否認有販賣甲基安非他命之犯行，被告之辯護人則請求適用刑法第59條及相關交易情節請求從輕量刑等語。被告否認犯行所辯業經本院一一論駁如前，並無可採。另按關於刑之量定，係實體法上賦予法院得為自由裁量之事項，倘其量刑已以行為人之行為罪責為基礎，並斟酌刑法第57條各款所列情狀，在法定刑度內，酌量科刑，如無偏執一端，致明顯失出失入情形，上級審法院即不得單就量刑部分遽指為不當或違法。原判決已逐一剖析，並就卷內證據資料參互審酌，認定被告販賣第二級毒品之犯行，且已酌刑法第57條各項事由，均業已如前述，被告並無毒品危害防制條例第17條第1、2項規定酌減其刑之適用，另被告之行為態樣，並無情堪憫恕之情，而無有刑法第59條規定之適用，亦經本院前開說明，是原審在適法範圍內行使其量刑之裁量權，核無違法或不當之情形，原判決既無違誤，即應予維持。故被告之上訴，並無理由，應予駁回。
據上論斷，應依刑事訴訟法第368條，判決如主文。 
本案經檢察官侯千姬到庭執行職務。
中　　華　　民　　國　　111 　年　　12　　月　　14　　日
                  刑事第十二庭  審判長法　官  陳如玲
                                      法　官  蔡如惠
                                      法　官  廖建瑜
以上正本證明與原本無異。
如不服本判決，應於收受送達後20日內向本院提出上訴書狀，其
未敘述上訴之理由者並得於提起上訴後20日內向本院補提理由書
（均須按他造當事人之人數附繕本）「切勿逕送上級法院」。　
                                      書記官  邵佩均
中　　華　　民　　國　　111 　年　　12　　月　　14　　日

附表：
編號 原起訴書 附表編號 犯罪事實（新臺幣） 原審主文 1 二 呂理彬基於意圖營利販賣第二級毒品之犯意，於110年4月10日晚間11時37分許，以門號0000000000號撥打行動電話予廖運珍，聯繫販賣第二級毒品事宜，2人約定以新臺幣1,000元之價格交易第二級毒品甲基安非他命1包，呂理彬於同日晚間11時48分許，在桃園市○○區○○路0段000巷00弄00號，依約交付上開第二級毒品甲基安非他命予廖運珍，並向廖運珍收取1,000元之價金。 呂理彬販賣第二級毒品，處有期徒刑拾年貳月。扣案之LG品牌行動電話壹支（含SIM卡門號○○○○○○○○○○號壹張）沒收，未扣案之犯罪所得新臺幣壹仟元沒收，於全部或一部不能沒收或不宜執行沒收時，追徵其價額。 2 五 呂理彬基於意圖營利販賣第二級毒品之犯意，於110年5月1日上午11時57分許，以門號0000000000號撥打行動電話予彭盛尉，聯繫販賣第二級毒品事宜，2人約定以1,000元之價格交易重量0.5公克之第二級毒品甲基安非他命，呂理彬於同日中午12時許，在桃園市○○區○○路0段000巷00弄00號，依約交付上開第二級毒品甲基安非他命予彭盛尉，並向彭盛尉收取1,000元之價金。 呂理彬販賣第二級毒品，處有期徒刑拾年貳月。扣案之LG品牌行動電話壹支（含SIM卡門號○○○○○○○○○○號壹張）沒收，未扣案之犯罪所得新臺幣壹仟元沒收，於全部或一部不能沒收或不宜執行沒收時，追徵其價額。 3 一 呂理彬基於意圖營利販賣第二級毒品之犯意，於110年5月6日晚間9時13分許，以門號0000000000號撥打行動電話予范盛河，聯繫販賣第二級毒品事宜，2人約定以6,000元之價格交易重量約3、4公克之第二級毒品甲基安非他命1包，呂理彬依約在桃園市○○區○○路0段000巷00弄00號，交付上開第二級毒品甲基安非他命予范盛河，並向范盛河收取6,000元之價金。 呂理彬販賣第二級毒品，處有期徒刑拾年肆月。扣案之LG品牌行動電話壹支（含SIM卡門號○○○○○○○○○○號壹張）沒收，未扣案之犯罪所得新臺幣陸仟元沒收，於全部或一部不能沒收或不宜執行沒收時，追徵其價額。